【裁判字號】    95,交聲,90
【裁判日期】    951026
【裁判案由】    違反道路交通管理處罰條例聲明異議
【裁判全文】
臺灣臺東地方法院刑事裁定              95年度交聲字第90號
原處分機關    交通部公路總局高雄區監理所臺東監理站
異  議  人
即受處分人    甲○○
上列異議人即受處分人因違反道路交通管理處罰條例案件，對於
交通部公路總局高雄區監理所臺東監理站中華民國95年9月5日東
監違字第裁81—T00000000號所為之裁決處分 (原舉發案號：東
警交字第T00000000號)，聲明異議，本院裁定如下：
    主  文
異議駁回。
    理  由
一、原處分意旨略以：異議人即受處分人 (以下稱異議人)甲○
    ○，於民國95年8月11日上午10時15分許，駕駛車牌號碼511
    1-JN自小客車沿臺東縣臺東市○○路由北向南方向行駛，行
    經該市○○路○段359號巷口之設有燈光號誌管制之交岔路口
    處，因「闖紅燈 (北向南)」，經臺東縣警察局臺東分局知
    本派出所執勤員警驅車追蹤，於同路571號巷口攔獲，依道
    路交通管理處罰條例第53條規定製單舉發。案移原處分機關
    ，經原處分機關認異議人確有前述違規行為，於95年9月5日
    依道路交通管理處罰條例第53條第1項裁處異議人罰鍰新臺
    幣 (下同)2,700 元，並依同條例第63條第1項第3款記違規
    點數3點之處分等語。
二、異議意旨略以：異議人該日係由臺東市出發前往知本某汽車
    回收場拆東西，行經該路口時有看到警車，但警車內並沒有
    看到警察，後在與回收場相距200公尺處為警攔下，警察攔
    下後即稱伊闖紅燈，惟伊在該路口並未闖紅燈，為此具狀聲
    明異議，請求撤銷原處分云云。
三、按道路交通管理處罰條例所稱之汽車，包括機器腳踏車，道
    路交通管理處罰條例第3條第8款定有明文。次按汽車駕駛人
    ，行經有燈光號誌管制之交岔路口闖紅燈者，處1,800元以
    上5,400元以下罰鍰；又汽車駕駛人有前開規定之情形者，
    除依該條處罰鍰外，並予記違規點數3點，道路交通管理處
    罰條例第53條第1項、第63條第1項第3款分別定有明文。再
    按交通違規事件之裁罰，性質上屬於交通行政主管機關本於
    職權就公法上具體事件所為之決定而對外直接發生法律效果
    之單方行政行為；本質上係屬行政罰而非刑罰，關於其新舊
    法之適用，雖該條例本身未設有法律變更比較之規定，惟依
    94年2月5日公布施行之行政罰法，其第1條、第5條分別規定
    ：「違反行政法上義務而受罰鍰、沒入或其他種類行政罰之
    處罰時，適用本法。但其他法律有特別規定者，從其規定」
    、「行為後法律或自治條例有變更者，適用行政機關最初裁
    處時之法律或自治條例。但裁處前之法律或自治條例有利於
    受處罰者，適用最有利於受處罰者之規定」，而該條所規定
    之裁處，依最高行政法院89年9月13日89年度9月份第1次庭
    長法官聯席會議決議意旨針對稅捐稽徵法第48條之3相類規
    定之解釋，係包括訴願、再訴願及行政訴訟之決定或判決而
    言。查道路交通管理處罰條例所規定之罰鍰、記點之裁罰，
    本屬行政罰之性質 (參照行政罰法第1條、第2條將罰鍰、記
    點處分均定為行政罰)，因此，經比較新、舊法適用結果，
    修正後法律並無更為不利於行為人之情形，故本件應適用修
    正後即行政機關裁處時法律規定處罰，合先敘明。
四、經查：
(一)本件異議人甲○○於95年8月11日上午10時15分許，駕駛車
    牌號碼5111-JN自小客車沿臺東市○○路由北向南方向行駛
    ，行經臺東市○○路○段359巷口之設有燈光號誌管制之交岔
    路口處，因「闖紅燈 (北向南)」，為臺東縣警察局臺東分
    局知本派出所執勤員警馬永昌發現闖紅燈，予以製單舉發之
    情，有東警交字第T00000000號舉發違反道路交通管理事件
    通知單在卷可稽。
(二)異議人雖以前詞置辯，惟證人即當日執行勤務舉發本違規事
    件之臺東縣警察局臺東分局知本派出所警員馬永昌於本院調
    查時到庭具結證稱：「 (當時你開立違規罰單的經過情形為
    何？)當時我是執行查察勤務，駕駛巡邏車行經知本路359
    巷口處，異議人駕駛5111-JN號紅色BMW小客車，他由北向南
    行駛於內側車道疾駛而過，當時我東西向 (即357巷)是綠燈
    ，臺11線主幹道是紅燈，我是從巷道出來，也就是異議人行
    駛的方向是紅燈，他行駛過去，我依警察職權，以警笛鳴笛
    ，鳴笛後異議人跑入576巷口左轉往產業道路行駛，因那個
    地方無法行駛很快，才有辦法攔阻他，他下車後本來口氣很
    好說請原諒我，當時他沒有行照、駕照，只給我一張名片上
    載甲○○，我說你沒有帶行照、駕照，查詢他的車籍資料，
    我在查詢當中，異議人的臉色不好看，他說我沒有闖紅燈，
    你要怎麼辦，我認為他的態度不佳，違規罰單他拒不簽名。
    」、「 (是跑入571巷口還是576巷口？)是571巷口。我事後
    測量從我鳴笛到攔檢處有1.8公里。」、「 (你看到他違規
    時，你車輛停車的位置？)當時我車子行駛中，是在359巷口
    處，當時是綠燈，異議人從我前面呼嘯而過。」、「 ( 異
    議人會不會在綠燈時通過到一半時綠燈轉為紅燈？)以我的
    專業，我當時的方向是綠燈，異議人是闖紅燈行駛。」、「
    (闖紅燈當時車子很多否？)車流量還好，與我同向只有
    一、二台車而已，異議人行駛之南北向只有異議人的車子而
    已。」、「 (571巷產業道路多寬？)該處經實際測量，寬度
    為2.9公尺。」 (見95年10月11日訊問筆錄)。衡之證人馬永
    昌為依法執行職務之警察，其執行公務時，本身即受有行政
    懲處責任之監督，其到庭具結作證，更係以刑事責任擔保其
    證言之真實性，又其與異議人間未有任何怨隙，且係毫不相
    識之人，衡情當無自陷偽證罪而構詞誣賴異議人，或是虛構
    違規事實以陷害異議人之理。故證人之上開證述內容，以及
    其所記錄舉發之本件違規事實，經核應無不可採信之處。
(三)再者，交通警察製單舉發違反道路交通管理處罰條例所列之
    違規事實，本質上為行政處分，係公務員基於職務上之權力
    ，依法就特定之具體事件所為之具公法上效果之單方面行政
    行為，基於公務員為公法上行為具有公信力之原則，該行政
    行為當可被推定為真正，其據以依法處分之事實認定亦為正
    確無誤。本此公信原則，乃立法者賦予行政機關制定違反道
    路交通事件統一裁罰標準及處理細則，使執勤警員得當機處
    分以達其維護交通秩序、安全之行政目的。若謂公務員一切
    行政行為均需預留證據以證其實，則國家行政勢必窒礙難行
    ，據此，刑事訴訟法就犯罪證據有關之規定中，與屬行政秩
    序罰之交通違規裁罰本質不合之部分，自不在準用之列。本
    件異議人既未就其所主張執勤員警之舉發有誤乙節提出相關
    證據以供調查，本院亦查無任何證據足資證明執勤員警有捏
    造事實違法取締之情事存在，則執勤警員本其維護交通秩序
    、安全職責所為之舉發，自應受到合法、正確之推定。是異
    議人之違規行為既經證人馬永昌證述明確，且其所述內容並
    無何矛盾或違背經驗法則之處，自得為本院判斷之依據，異
    議人既未能提出對其有利之相關證據供法院調查，則其泛以
    前詞置辯，自不足採。因之，異議人於前述時、地，駕駛上
    開自小客車行經設有燈光號誌管制設施之交岔路口時，有闖
    紅燈之違規行為，應可認定。
五、綜上，異議人確有於前述時地，駕車行經有燈光號誌管制之
    交岔路口闖紅燈之違規事證明確。原處分機關據以援引首揭
    道路交通管理處罰條例第53條第1項之規定，裁處受處分人
    罰鍰1,800元，自屬有據，異議人執上開事由指摘原處分不
    當，求予撤銷，為無理由，應予駁回。
六、依道路交通案件處理辦法第19條，裁定如主文。
中    華    民    國    95    年    10    月    26    日
                  交通法庭    法  官  簡芳潔
以上正本證明與原本無異。
如不服本裁定，應於裁定送達後5日內向本院提出抗告狀（須附
繕本）。
「切勿逕送上級法院」
                              書記官  陳美鄉
中    華    民    國    95    年    11    月    1     日


司法院資訊處製作；財團法人民間司法改革基金會備份。
